臺灣屏東地方法院刑事判決　　　　　　　　　　　　　　九十三年度易字第八六號
　　公　訴　人　臺灣屏東地方法院檢察署檢察官
　　被　　　告　甲○○
右列被告因竊盜案件，經檢察官提起公訴（九十三年度偵字第一六八、六四七、六六
一號），本院判決如左：
    主  文
甲○○無罪。
    理  由
一、公訴意旨略以：被告甲○○與乙○○（通緝中），基於意圖為自己不法所有之竊
    盜犯意聯絡，於民國九十三年一月二十日五時許，在屏東縣車城鄉○○路二十五
    號旁，徒手竊取林朝卻所有之白鐵八支（價值新台幣三千三百六十元），得手後
    二人共同搬運至車城鄉海口村台二十六線紫賢宮前時，為警查獲，因認被告甲○
    ○涉有刑法第三百二十條第一項之竊盜罪嫌。
二、按犯罪事實，應依證據認定之，無證據不得認定其犯罪事實；又不能證明被告犯
    罪者，應諭知無罪之判決，刑事訴訟法第一百五十四條第二項、第三百零一條第
    一項分別定有明文。又按刑事訴訟法上所謂認定犯罪事實之證據，係指足以認定
    被告確有犯罪行為之積極證據而言，如未能發現相當證據或證據不足以證明，自
    不能以推測或擬制之方法，以為裁判基礎，最高法院二十九年上字第三一０五號
    及四十年台上字第八十六號分別著有判例；而認定不利於被告之證據須依積極證
    據，苟積極證據不足為不利於被告事實之認定，即應為有利被告之認定，更不必
    有何有利之證據，最高法院三十年上字第八一六號判例可資參照。若證據資料在
    經驗科學上或論理法則上尚有對被告就為有利之存疑，而無從依其他客觀方法排
    除此項合理之可疑，即不得以此資料作為斷罪之基礎，且刑事訴訟制度受「倘有
    懷疑，則從被告之利益為解釋」、「被告應被推定為無罪」之原則所支配，故得
    為訴訟上之證明者，無論為直接或間接證據，須客觀上於一般人均不致有所懷疑
    而達於確信之程度者，始可據為有罪之認定，倘其證明尚未達於「確信」之程度
    ，而有合理可疑存在時，即難據以為被告不利認定，換言之，在法律判斷上，即
    不能為被告有罪之認定。
三、本件公訴人認被告甲○○涉犯上述竊盜罪嫌，係以被害人林朝卻之指訴、贓物認
    領保管單一紙、現場照片六張，及以被告甲○○有毒品前科，竟於清晨五時許出
外搬運物品，行徑啟人疑竇；同案被告乙○○若能獨自搬運贓物，何需要求被告
    甲○○幫忙；被告甲○○於清晨五時三十分許被查獲，與一般販賣時間不合等為
    其主要論據。訊據被告甲○○堅決否認上述犯行，辯稱：「當天凌晨十二時乙○
    ○來跟我借機車，我跟他說我早上要工作，叫他要在這之前還車。後來清晨四、
    五時左右，他把機車騎來還我，叫我順便載他回家，我就騎機車載他回家，快到
    他家時他說田裡有鐵要載給別人，說是田裡工寮拆下來的，叫我幫忙，我因為工
    作需要把機車騎回來，所以才跟他一起去，他叫我用一個黃色飼料袋包住手推車
    手把，然後坐在飼料袋上，這樣就可以把手推車拉走了，我不知道這是他偷的東
    西，也沒有跟他一起偷」等語。
四、經查：
（一）同案被告乙○○於警、偵訊及本院單獨拘提到案時均供稱：「我前一天晚上十
      一、十二時就跟甲○○借機車了，然後自己一個人去偷白鐵，甲○○完全不知
      情，我偷到了之後，先用手推車慢慢拖回車城鄉的田裡放置，後來因為還機車
      的時間已經超過了，就騎機車去還，順便請甲○○幫我拖手推車，他不知道這
      些白鐵何來」等語明確，核與被告甲○○上述辯解相符，可見被告甲○○上開
      所辯，並非臨訟杜撰之詞，應堪屬實。
（二）又行竊者選擇下手行竊之時機，多在被害人疏於注意之時，故不論白天或夜晚
      均有可能，尚難僅以被告甲○○曾有毒品前科且於清晨五時外出搬運物品，即
      遽認其有竊盜犯行。又依卷附照片所示，同案被告乙○○確實有一個鐵皮搭成
      之工寮位於田地旁邊，與被告甲○○、同案被告乙○○上開所述一致，益證其
      二人之供述，非屬無據，而可採信。且卷附照片中顯示有一個黃色飼料袋，若
      以該黃色飼料袋包住手推車手把，然後騎車之人坐在飼料袋上，亦可勉力由一
      人將手推車拉走，是公訴人質疑被告乙○○無法一人偷走贓物，自與事實不符
      。又同案被告乙○○因要將贓物運至遠處，單獨一人為之，較為吃力，故順便
      請被告甲○○幫忙，乃極自然之舉，不足為被告甲○○不利之認定。再者，同
      案被告乙○○僅告知被告甲○○要將物品運至他處，並未提及如何販賣一事，
      此據乙○○於偵訊供述明確，尚難以被告甲○○明知於清晨五時三十分許販賣
      物品與常情不符，即認其上述辯稱不足採信。況乙○○所騎乘之機車，既為被
      告甲○○所有，則乙○○依約於清晨五時還車，並順便叫被告甲○○載其返家
      ，乃與常理相符，當可採信。
（三）綜上所述，警方人員既未採集白鐵上指紋以供比對，或就其他事證詳為查證，
      僅以被告甲○○與乙○○同騎一車，即推論白鐵為被告甲○○與乙○○共同竊
      取，顯有違證據法則。至公訴人所舉上述證據，充其量僅能證明被害人林朝卻
      有遭同案被告乙○○行竊之事實，尚不足以證明被告甲○○犯罪，此外，復查
      無其他確切證據足證被告甲○○確有公訴人所指上述竊盜犯行，依據上開說明
      ，被告甲○○竊盜犯行即屬不能證明，自應諭知無罪之判決。
據上論斷，應依刑事訴訟法第三百零一條第一項，判決如主文。
本案經檢察官黃莉琄到庭執行職務。
中      華      民      國      九十三      年     五     月    十九    日
                                      臺灣屏東地方法院刑事第二庭
                                          審判長法  官  黃國永
                                                法  官  林昌義
                                                法  官  翁世容
右正本證明與原本無異。
如不服本判決應於收受本判決送達後十日內向本院提出上訴書狀，其未敘述上訴理由
者，並得於提起上訴後十日內向本院補提理由書狀（均須按他造當事人之人數附繕本
 ）「切勿逕送上級法院」
                                               書記官   王秋淑
中      華      民      國      九十三      年      五      月    二十  日
